【裁判字號】    95,交聲,200
【裁判日期】    951229
【裁判案由】    聲明異議
【裁判全文】
臺灣嘉義地方法院交通事件裁定         95年度交聲字第200號
原處分機關  交通部公路總局嘉義區監理所
異  議  人  乙○○
（即受處分人）
上列受處分人因違反道路交通管理處罰條例案件，對於交通部公
路總局嘉義區監理所於民國95年8月7日所為之處分（原處分案號
：嘉監裁字第裁70-GD0000000號）聲明異議，本院裁定如下：
      主  文
原處分撤銷。
乙○○汽車駕駛人，行經有燈光號誌管制之交岔路口闖紅燈，處
罰鍰新台幣貳仟柒佰元，併記違規點數點。
      理  由
一、(1)按汽車駕駛人，行經有燈光號誌管制之交岔路口闖紅燈者
    ，處新臺幣1,800元以上5,400元以下罰鍰：汽車駕駛人有第
    53條情形者，除依原條款處罰鍰外，並予記違規點數3點；
    道路交通管理處罰條例第53條第1項、第63條第1項第3款分
    別定有明文。(2)又按駕駛人駕駛汽車，應遵守道路交通標誌
    、標線、號誌之指示；汽車行駛至交岔路口，其行進、轉彎
    ，應遵守燈光號誌之指示，道路交通安全規則第90條、第10
    2條第1項第1款亦分別有規定。(3)另按行車管制號誌之「圓
    形紅燈」，其顯示之意義為：車輛面對圓形紅燈表示禁止通
    行，不得超越停止線或進入路口，及車輛面對與圓形紅燈同
    亮之箭頭綠燈時，得依箭頭綠燈之指示行進，道路交通標誌
    標線號誌設置規則第206條著有規定。
二、原處分意旨略以：異議人即受處分人（下稱異議人）乙○○
    於民國（下同）95年7月23日凌晨3時31分許，駕駛車牌號碼
    1963-PW號自用小客車途經台中市○○路與中清路交岔口時
    ，闖越紅燈違規左轉，經台中市警察局保安警察隊員警在文
    心路予以攔停，當場以中市警交字第GD0000000號通知單，
    舉發「不守標誌、標線、號誌指示行駛」之違規，異議人於
    應到案期限內陳述不服，嗣原處分機關即交通部公路總局嘉
    義區監理所（下稱原處分機關）函請舉發單位查明後，仍認
    異議人有前開違規行為，乃於95年8月7日，依道路交通管理
    處罰條例第60條第2項第3款規定，以嘉監裁字第裁70-GD000
    0000號裁決書（本院按舉發違規事實欄將交通標誌誤為交通
    標線），裁處異議人罰鍰新臺幣900元，併記違規點數1點等
    語。
三、聲明異議意旨略以：我駕車行經上開路口時，係按綠燈指示
    後，依規定左轉，但遭警扭曲為紅燈違規左轉，我當場要求
    警方調閱該路口監視器錄影帶以查明事實，卻為警所拒；至
    於案發時與我同車之女性乘客丙○○（別名小琪）指稱我闖
    越紅燈違規左轉之警詢筆錄，亦係員警趁她酒醉，神智不清
    ，脅迫她配合製作，又我與丙○○存有恩怨，故遭誣陷；又
    員警舉發應該要有明確之科學證據，請求撤銷原處分云云。
四、經查：(1)證人即本件舉發警員丁○○到庭結證稱：本件違規
    當時，我和另一位警員甲○○駕駛警車在文心路與中清路交
    岔路口附近的文心路上，發現異議人車輛由中清路闖越紅燈
    ，違規左轉文心路，那時文心路行向是綠燈，所以中清路方
    向一定是不能左轉的紅燈，我們警車就從文心路迴轉鳴響警
    笛，但是異議人並未停車，後來在青島路口將異議人車子攔
    下，異議人搭載的丙○○在現場時，神智清醒，且當時我問
    他們是否知道為何被攔下，丙○○主動說是異議人紅燈左轉
    ，我們的同仁後來有去上開違規路口的當地派出所瞭解，該
    路口沒有裝設監視器，我與異議人並無恩怨等語；又證人即
    異議人所搭載之丙○○亦到庭結證稱：95年7月23日凌晨3時
    餘許，異議人開車載我沿台中市○○路行駛，他要送我回我
    姊姊的西屯住處，嗣於同日時31分許，異議人所開車輛在中
    清路與文心路交岔路口，闖紅燈左轉文心路後，遭警員鳴警
    笛將我們攔下舉發，警員攔停時，我向警員說異議人闖紅燈
    ；我看到異議人違規闖越的是只能右轉的箭頭綠燈號誌，該
    號誌同時另有一個圓的紅燈，當時我意識清醒，並未酒醉，
    又我與異議人並無恩怨，沒有配合警員誣陷異議人等語（以
    上均見本院卷第48-56頁）；二者經核相符，復有上開違規
    路口燈號變換情形照片3張（見原處分機關處理交通違規聲
    明異議案件卷宗第20頁）及證人丁○○提出之舉發現場略圖
    1紙在卷可佐（見本院卷第59頁）；(2)另衡之常情，證人丁○○與異議人並不認識，彼此亦無仇恨，應不會甘冒偽證之
    風險而為不實之證詞，且異議人於審理中亦自承當時其駕車
    係為載送丙○○返回丙○○姊姊住處，因異議人不知該等住
    處之地點，所以是丙○○在引導等情（見本院卷第55頁），
    顯然異議人與丙○○間交情良好，未有仇怨，因之異議人於
    深夜時分主動載送丙○○返回居處，而丙○○在異議人搭載
    當時，亦無酒醉神智不醒情形，故異議人上開所辯諸端，當
    係臨訟卸責之詞，委無足採。(3)因此，本件異議人違規當時
    ，係駕駛自用小客車，行經有燈光號誌管制之交岔路口，闖
    越紅燈而左轉，足堪認定。又道路交通管理處罰條例第60條
    第2項第3款關於「汽車駕駛人，駕駛汽車不遵守道路交通標
    誌、標線、號誌之指示」之處罰規定，係汽車駕駛人，駕駛
    汽車有該條項所列之情形，而該條例第2章各條無處罰之規
    定者，始有適用，至於本件違規情形係闖越禁止前進及左轉
    之「圓形紅燈」，乃屬該條例第53條第1項（第2章）之規範
    範疇，自無依上開第60條第2項第3款處罰可言。
五、末按道路交通管理處罰條例第63條係於94年12月28日修正公
    布，自「95年7月1日」施行，異議人之違規日期為「95 年7
    月23日」，本件裁決日期則為「95年8月7日」，足見異議人
    上開違規行為發生時及原處分機關裁處時，均係於新法施行
    後所為；又現行之道路交通管理處罰條例第63條第1項第1款
    業將修正前之同法第63條第1項第1款關於「汽車駕駛人有第
    60條第2項第3款情形，並記違規點數1點」之規定刪除，附
    予說明。
六、綜上，本件異議人上開闖越紅燈左轉之違規行為，事證明確
    ，異議人所辯並非可採。異議人執上開事由指摘原處分不當
    ，求予撤銷，固非可採，惟原處分機關誤認異議人乃屬「駕
    駛汽車不遵守道路交通標誌、標線、號誌之指示」之違規，
    而依道路交通管理處罰條例第60條第2項第3款規定處罰，容
    有誤會，復誤予併記異議人違規點數1點，亦有未恰；原處
    分既有上開違誤，應由本院將原處分撤銷，依據道路交通管
    理處罰條例第53條第1項、第63條第1項第3款及違反道路交
    通管理事件統一裁罰標準表之規定，改為裁處異議人罰鍰2,
    700元，並記違規點數3點，以資適法。
七、據上論斷，應依道路交通管理處罰條例第87條第2項、道路
    交通案件處理辦法第20條，裁定如主文。
中    華    民    國    95    年    12    月    29    日
                     交通法庭  法  官  盧  鳳  田
以上正本證明與原本無異。
如不服本判決，應於判決送達後10日內，向本院提出上訴狀（應
附繕本）。
中    華    民    國    95    年    12    月    29    日
                               書記官  楊  國  色


司法院資訊處製作；財團法人民間司法改革基金會備份。
